臺灣高雄地方法院刑事判決　　　　　　 93年度簡上字第813號
上　訴　人
即　被　告　甲○○　男　35歲.
上列上訴人因違反毒品危害防制條例案件，不服本院高雄簡易庭
（93年度簡字第4544號）中華民國93年10月19日第一審判決（聲
請簡易判決處刑案號：93年度毒偵字第4375號），提起上訴，本
院管轄之第二審合議庭判決如下：
    主  文
上訴駁回。
    事  實
一、甲○○前因施用毒品案件，經本院以民國87年度毒聲字第
    1882 號 裁定、88年度毒聲字第3365號裁定送觀察、勒戒後
    ，認有繼續施用毒品之傾向，復經本院以88年度毒聲字第
    3829號裁定送強制戒治，再經本院以88年度毒聲字第7300號
    裁定停止戒治，並付保護管束，於89年11月1 日保護管束期
    滿，視為強制戒治執行完畢，並經臺灣高雄地方法院檢察署
    檢察官於89年6 月1 日以89年度戒毒偵字第645 號為不起訴
    處分確定。其於前揭強制戒治執行完畢釋放後5 年內，復基
    於施用第二級毒品甲基安非他命之犯意，於93年7 月6 日上
    午11時37 分 許往前回溯二十四小時內之某許，在不詳處所
    ，施用第二級毒品甲基安非他命1 次，嗣經臺灣高雄地方法
    院檢察署觀護人通知甲○○於93年7 月6 日上午11時37分至
    該署採尿送驗後發現呈甲基安非他命陽性反應，始查悉上情
    。
二、案經臺灣高雄地方法院檢察署檢察官自動檢舉簽分偵查而起
    訴。
    理  由
一、訊據上訴人即被告甲○○矢口否認有何施用第二級毒品甲基
    安非他命之犯行，辯稱：伊係吃藥房買的麻黃湯咳嗽藥，或
    可能係因為旁邊有人在吸食甲基安非他命而吸到二手煙，所
    以尿液才會呈甲基安非他命陽性反應云云。惟查：
  (一)按尿液檢驗結果之正確性受到諸多因素之影響，如檢體簽收
    、處理、分析、文件處理及各檢體驗單位所訂定之CUTOFFVA
    -LUE（或閾值）不同等，均會影響到最後結果之判讀，目前
    尿液中煙毒之檢驗方法分述如下：一般實驗室接到尿液煙毒
    檢驗申請時，第一步驟為利用免疫分析法做初步篩檢，如篩
    檢濃度小於CUTOFFVALUE即判讀為陰性反應；如篩檢濃度大
    於CUTOFFVALUE，則必須進一步做確認試驗，確認試驗方法
    之原理須異於篩檢方法之原理，確認試驗方法目前國內常用
    的方法計有免疫學分析法、TOXI-LAB（毒物層析法）、GC（
    氣體色層分析法）、GC/MS（氣體層析質譜儀分析法），依
    各實驗單位設備、選用方法而有不同，其精密度依次為GC/M
    S優於GC優於TOXI-LAB，此有高雄醫學大學附設中和紀念醫
    院83年6月14日函覆台灣高雄地方法院83年5月9日高仁刑公
    股字第9680號函可資參照。所謂「氣相層析質譜儀」包括「
    氣相層析儀」及「質譜儀」二部分，在「氣相層析儀」部分
    ，其方法為將物質氣化後，再經分析管分離，由於各種物質
    之沸點及對管柱之吸附力不同，在經過檢測器（detector）
    測定後，表現出不同的滯留時間（retension time），利用
    滯留時間來判定是何種物質；而「質譜儀」部分為檢測器，
    能將物質撞擊成碎片，記錄其質譜圖，因每個化合物之鍵結
    能力不同，故不同之物質會有其特定之質譜圖，在物質判斷
    上有若指紋鑑定，理論上如果扣除人為因素（例如檢體之間
    的污染）不予列計者，氣相層析質譜儀之精確度接近百分之
    百，復有行政院退輔會榮民總醫院83年3月1日函覆澎湖地方
    法院（83）北總內字第185號函堪以佐證。又尿液內所含毒
    品成分之檢出，與其投與量、個人體質及檢驗儀器之精密度
    等有關。經查有關文獻資料，甲基安非他命經口服投與後，
    約有百分之七十於24小時內自尿液中排出，海洛因經注射投
    與後，迅速水解成6-monoacetylmorphine，轉變成嗎啡，再
    循嗎啡之代謝途徑排出體外，約有百分之八十於24小時內自
    尿液排出，因此採尿化驗應以投與後24小時內所採者為宜，
    此亦有行政院衛生署藥物食品檢驗局（82）藥檢壹字第8225
    269 號函可查。被告於93年7 月6 日上午11時37分許，經臺
    灣高雄地檢署採集其尿液經送長榮大學毒物研究中心檢驗，
    復經本院再送高雄醫學大學附設中和紀念醫院檢驗，皆以酵
    素免疫分析法（EIA）為 初步檢驗，以氣相層析質譜儀法（
    GC/MS）為 確認檢驗，結果均呈甲基安非他命陽性反應，此
    有長榮大學毒物研究中心93年7 月21日檢驗報告、高雄醫學
    大學附設中和紀念醫院94年2 月22日濫用藥物尿液檢驗報告
    、臺灣高雄地方法院檢察署受保護管束人（被告）尿液檢體
    監管紀錄表各1 份在卷可稽，足認被告於前揭時、地採尿送
    驗前24小時內之某時，確有施用第二級毒品甲基安非他命無
    訛。
  (二)被告雖辯稱係吃庭呈麻黃湯所以尿液才會呈甲基安非他命陽
    性反應云云。惟經本院將被告庭呈之藥包（即被告所稱係麻
    黃湯藥包）送法務部調查局以氣相層析質儀分析法及化學呈
    色分析法檢驗結果，並未發現有任何甲基安非他命成分，此
    有該局94年3 月7 日調科壹字第09400096550 號檢驗通知書
    1 份在卷可稽，而被告之尿液第一次送長榮毒物研究中心送
    驗結果含甲基安非他命濃度4165ng/ml ，經本院復送高雄醫
    學大學附設中和紀念醫院檢驗結果含甲基安非他命濃度
    4027.0ng/ml ，顯非係食用前揭麻黃湯所致，被告此部分之
    辯稱，顯不足採信。
  (三)另被告又辯稱可能係因為旁邊有人在吸毒，伊間接吸入二手
    煙而導致尿液呈甲基安非他命陽性反應云云。按吸入煙毒或
    安非他命之二手煙，在文獻上雖尚無能否由尿液中檢驗出煙
    毒或安非他命反應之研究報告，然按法務部調查局檢驗煙毒
    或安非他命案件經驗研判，若非長時間與吸毒者直接相向且
    存心大量吸入吸毒者所呼出之煙氣，以二手煙中可能存在之
    低劑量煙或安非他命，應不致在尿液中檢驗出煙毒或安非他
    命反應，此有法務部調查局第六處函臺灣高等法院82年8 月
    6 日(82) 技一字第4153號函在卷可稽。已如所述，被告之
     尿 液，第一次經送長榮毒物研究中心檢驗結果含甲基安非
    他命濃度4165ng /ml，再經本院送高雄醫學大學附設中和紀
    念醫院檢驗結果含甲基安非他命濃度4027.0ng/ml ，則被告
    之尿液中含甲基安非他命濃度如此之高，顯非係吸入煙毒或
    安非他命二手煙之故，故被告所辯，亦顯不足採。
三、論罪科刑部分：
  (一)按犯毒品危害防制條例第10條之罪，經觀察、勒戒後，認無
    繼續施用毒品之傾向者，應由檢察官為不起訴處分。經觀察
    勒戒或強制戒治執行完畢釋放後，5年內再犯第10條之罪，
    依92年1月9日修正施行之毒品危害防制條例第23條第2項規
    定意旨，應由檢察官偵查起訴。
  (二)查被告前因施用毒品案件，經本院以87年度毒聲字第1882號
    裁定、88年度毒聲字第3365號裁定送觀察、勒戒後，認有繼
    續施用毒品之傾向，復經本院以88年度毒聲字第3829號裁定
    治，並付保護管束，於89年11月1 日保護管束期滿，視為強
    制戒治執行完畢，並經臺灣高雄地方法院檢察署檢察官於89
    年6 月1 日以89年度戒毒偵字第645 號為不起訴處分確定，
    有臺灣高等法院被告全國前案紀錄表、刑案資料查註紀錄表
    各1 份在卷可按，其於強制戒治執行完畢釋放後，5 年內再
    犯本件毒品危害防制條例第10條第2 項之罪，是依前開說明
    ，自應依法論科。
  (三)被告犯罪既已明確，原審援引毒品危害防制條例第10條第2
    項、刑法第11條前段、第41條第1 項前段、罰金罰鍰提高標
    準條例第1 前段、第2 條，並審酌被告施用毒品性質上對自
    我身心健康之戕害行為，對社會所造成之損害並非直接、巨
    大，惟其屢經國家治療及偵審程序，仍未能根絕毒癮，足見
    其不思悔悟等一切情狀，量處被告有期徒刑6 月，並諭知易
    科罰金之折算標準。原審認事用法均無違誤，量刑亦稱妥適
    。被告上訴意旨，竟執前詞否認犯罪，認原審認事用法有違
    誤，為無理由，應予駁回。
據上論斷，應依刑事訴訟法第455條之1第1項、第3項、刑法第
368條，判決如主文。
本案經檢察官乙○○到庭執行職務。
中　　華　　民　　國　　94　　年　　4 　　月　　13　　日
                  刑事第十三庭  審判長法　官  何秀燕
                                      法  官  楊智守
                                      法  官  陳月雯
以上正本證明與原本無異。
如不服本判決，應於收受送達後10日內向本院提出上訴書狀。
中　　華　　民　　國　　94　　年　　4 　　月　　13　　日
 　　　　　　　　　　　　　　　       書記官  林佳蓉
附錄本案論罪科刑法條之全文：
毒品危害防制條例第10條第2項：
施用第二級毒品者，處3年以下有期徒刑。
